最高法院民事判決
                                  111年度台上字第2400號
上  訴  人  魏永成                                   
訴訟代理人  曾國龍律師
            石正宇律師
被 上訴 人  魏德源                                 
上列當事人間請求返還消費寄託款等事件，上訴人對於中華民國
111年4月29日臺灣高等法院花蓮分院第二審更審判決（110年度
上更一字第13號），提起一部上訴，本院判決如下：
    主  文
原判決關於駁回上訴人請求被上訴人給付新臺幣壹佰參拾柒萬捌
仟捌佰參拾參元之其餘上訴，及該訴訟費用部分廢棄，發回臺灣
高等法院花蓮分院。
其他上訴駁回。
第三審訴訟費用，關於駁回其他上訴部分，由上訴人負擔。
    理  由
本件上訴人主張：伊於民國102年間委託被上訴人購買花蓮縣○○
鄉○○段第448號土地及於其上建屋，為此已陸續交付新臺幣（下
同）2,015萬6,287元予被上訴人，嗣該房屋於103年10月23日建
築完成（門牌號碼為同鄉○○○○街5號，下稱系爭房屋）。兩造於1
04年間依被上訴人製作之帳簿（下稱系爭帳簿）進行會算，被上
訴人支出計1,601萬7,454元，尚應返還伊413萬8,833元，惟被上
訴人僅退還46萬元，尚欠367萬8,833元未返還等情。爰依委任、
消費寄託、不當得利之法律關係，求為命被上訴人如數給付之判
決（未繫屬本院者，不另贅述）。
被上訴人則以：上訴人委託伊購地建屋，共交付1,785萬6,287元
，兩造於104年間對帳會算，扣除伊支出1,601萬7,454元，餘額
為183萬8,833元，伊已於會算翌日如數交付等語，資為抗辯。
原審以：上訴人於102年間委託被上訴人購地建屋，系爭房屋已
於103年10月23日建築完成，兩造於104年間依系爭帳簿進行會算
，其上第8頁記載上訴人交付共1,785萬6,287元，第9至10頁記載
被上訴人支出共1,601萬7,454元，餘額為183萬8,833元。上訴人
主張其除上開1,785萬6,287元外，尚於104年4月6日、同年6月10
日依序交付80萬元、150萬元予被上訴人，則為被上訴人所否認
。而兩造依系爭帳簿會算後，被上訴人另起一頁即第11頁記載「
4月6日捌拾萬元」，並未於第8頁收入下方空白處接續記載，難
認上訴人有交付該80萬元；系爭帳簿並無收入150萬元之記載，
上訴人固舉104年6月10日提領200萬元之銀行存摺明細為據，但
提款原因多端，且二者金額不符，不能證明有交付該150萬元；
系爭帳簿第10頁記載「共計付+80萬=16,817,481+150萬」、第11
頁記載「共付16,017,454元＋800,000元＋1,500,000元計18,317,4
54元」計算式，均係上訴人所寫，不能遽採。至被上訴人於108
年4月11日第一審言詞辯論期日，經法官訊問時陳述：「（原告
在102年委任你代為購地建屋，陸續交付你2,015萬6,287元這一
點你否認嗎？）他委託我沒有否認」、「（金額？）我還沒有對
」、「（你再回去對一下）我已經跟原告結完帳」，復於更審前
原審陳明：伊依調解委員指示，將系爭帳簿第8頁金額加總計算
無誤等語。尚難認被上訴人就上訴人主張共交付2,015萬6,287元
款項，積極明確表示承認，顯非自認。上訴人不能證明除交付1,
785萬6,287元外，尚有交付80萬元、150萬元之事實。又被上訴
人辯稱已於對帳翌日交付現金183萬8,833元予上訴人，為上訴人
所否認，並主張僅收到46萬元。惟徵諸兩造已於104年間對帳完
畢，依系爭帳簿之總收入1,785萬6,287元減去總支出1,601萬7,4
54元，餘額即為183萬8,833元，堪認被上訴人前揭抗辯較為可採
。是上訴人依委任、消費寄託、不當得利之法律關係，請求被上
訴人給付367萬8,833元（1,838,833-460,000+800,000+1,500,00
0），為無理由，不應准許，為其心證之所由得，因而維持第一
審所為上訴人上開請求敗訴之判決，駁回其該部分之上訴。
關於廢棄〔即137萬8,833元（1,838,833-460,000）〕部分：
按當事人主張有利於己之事實者，就其事實有舉證之責任。又主
張債務因清償而消滅之當事人，對於清償之事實，應負舉證責任
。原審既認依兩造會算結果，上訴人交付被上訴人之金額1,785
萬6,287元，扣除被上訴人支出之金額1,601萬7,454元，餘額為1
83萬8,833元。則被上訴人就其抗辯已返還會算餘額183萬8,833
元予上訴人之事實，除上訴人自承已收到46萬元外，其餘137萬8
,833元部分仍應負舉證之責任。乃原審未命被上訴人舉證證明，
遽以兩造已於104年間對帳完畢，即謂被上訴人前揭抗辯較為可
採，進而為上訴人此部分不利之判斷，自有可議。上訴論旨，指
摘原判決此部分違背法令，求予廢棄，非無理由。
關於駁回其他上訴（即80萬元、150萬元）部分：
原審認定上訴人未能證明其除交付1,785萬6,287元外，尚有另交
付80萬元、150萬元予被上訴人，因而維持第一審所為上訴人此
部分敗訴之判決，經核於法並無違誤。上訴論旨，指摘原判決此
部分違背法令，求予廢棄，非有理由。
據上論結，本件上訴一部為有理由，一部為無理由。依民事訴訟
法第477條第1項、第478條第2項、第481條、第449條第1 項、第
78條，判決如主文。
中　　華　　民　　國　　111 　年　　10　　月　　26　　日
                      最高法院民事第四庭
                          審判長法官  鄭  雅  萍
                                法官  王  本  源
                                法官  蕭  胤  瑮
                                法官  賴  惠  慈
                                法官  張  競  文
本件正本證明與原本無異
                                      書  記  官
中　　華　　民　　國　　111 　年　　11　　月　　2 　　日